【裁判字號】    92,聲,1545
【裁判日期】    921204
【裁判案由】    返還擔保金
【裁判全文】
臺灣臺中地方法院民事裁定  九十二年聲字第一五四五號
    聲  請  人  甲○○
    相  對  人  乙○○
右當事人間聲請返還擔保金事件，本院裁定如左：
    主      文
聲請駁回。
聲請程序費用由聲請人負擔。
    理      由
一、本件聲請意旨略以：聲請人與相對人間請求給付借款事件，前依本院八十八年度裁全字
    第四九四０號民事裁定，提供擔保金新台幣（下同）三十七萬元（以本院八十八年度存
    字第四四四三號提存），而聲請假扣押執行事件對相對人財產實施假扣押在案，嗣聲請
    人已聲請撤銷前開假扣押裁定（本院九十二年度裁全聲春字第五二０號），並以存證信
    函通知相對人於函到廿日以上之期間行使權利，相對人並未行使權利，為此狀請返還提
    存物等語。
二、按依民事訴訟法第一百零六條準用同法第一百零四條第一項第三款之規定裁定返還擔保
    金，須符合訴訟終結後供擔保人證明已定二十日以上之期間催告受擔保利益人行使權利
    而未行使者之要件，法院始得裁定返還擔保金。而所謂之「訴訟終結」，在因假扣押或
    假處分所供擔保之情形，因該擔保係為保障受擔保利益人因不當假扣押或假處分所受損
    害而設，倘執行法院已依假扣押或假處分裁定實施假扣押或假處分之執行，則在供擔保
    人撤回假扣押或假處分之執行前，受擔保利益人所受損害仍可能繼續發生，損害額既未
    確定，自無強令其行使權利之理。故在假扣押或假處分所供之擔保，供擔保人依民事訴
    訟法第一百零六條準用同法第一百零四條第一項第三款規定，聲請以裁定命返還其擔保
    金之場合，必供擔保人已撤回假扣押或假處分之執行，始得謂與民事訴訟法第一百零四
    條第一項第三款所定之「訴訟終結」相當，而得依該條款行使定期催告之權利（最高法
    院八十六年度台抗字第五三號判決參照）。按本件聲請人係依據本院八十八年度裁全字
    第四九四０號民事裁定，提供擔保金三十七萬元後，向本院聲請為假扣押之執行（本院
    八十八年執全字第三六八五號），而將相對人之財產實施查封在案，聲請人係於九十二
    年六月二十日始具狀向本院聲請撤回假扣押執行，經本院民事執行處於同年七月四日函
    請地政機關塗銷查封登記，地政機關於塗銷後之九十二年七月二十八日函覆業已塗銷登
    記完畢等語等情，業據本院調取本院八十八年度執全字第三六八五號卷核對無誤，相對
    人在查封登記塗銷前所可能受之損害仍繼續發生，則參酌前開說明，本件自須在上開假
    扣押執行撤回而塗銷查封登記後，始能謂與「訴訟終結」相當，即聲請人催告亦須在此
    之後始生催告之效力，在訴訟終結前所為之任何催告自不生催告之效力，本件聲請人主
    張其向相對人催告之時間，依其所提出之存證信函觀之，是在九十二年五月二十日，此
    有該存證信函一件及掛號郵件收件回執一件在卷可稽，其時間在上開撤回假扣押執行並
    塗銷查封登記之前，參照前開說明，尚不生催告之效力，是故聲請人催告時既尚難謂已
    符合「訴訟終結」之要件，則其催告自不合法，尚難認已有合於民事訴訟法第一百零四
    條第一項第三款所謂之「催告」存在。故而，本件聲請與民事訴訟法第一百零四條第一
    項第三款所定之要件亦屬不符。
三、綜上述，本件聲請人之聲請，與民事訴訟法第一百零四條第一項第三款所定之要件尚有
    不符，聲請人之聲請於法不合，應予駁回。
四、依民事訴訟法第九十五條、第七十八條，裁定如主文。
中      華      民      國      九十二      年      十二      月      四      日
~B臺灣臺中地方法院民事第四庭
~B    法  官  李國增
右為正本係照原本作成。
如對本裁定抗告應於送達後十日內向本院提出抗告狀。
中      華      民      國      九十二      年      十二      月      四      日
~B法院書記官


司法院資訊處製作；財團法人民間司法改革基金會備份。
